【裁判字號】    94,上訴,1240
【裁判日期】    950116
【裁判案由】    搶奪等
【裁判全文】
臺灣高等法院臺南分院刑事判決
                                94年度上訴字第1240號  Ａ
上  訴  人
即  被  告  壬○○
            戊○○
上列上訴人因搶奪等案件，不服臺灣臺南地方法院94年度訴字第
1198號中華民國94年10月31日第一審判決（起訴案號：臺灣臺南
地方法院檢察署94年度偵字第11308號），提起上訴，本院判決如
下：
    主  文
上訴駁回。
    事  實
一、壬○○前於民國（下同）八十六年間因搶奪案件，經臺灣臺
    南地方法院於八十七年一月二十一日以八十六年度訴字第一
    九八０號判決判處有期徒刑二年六月確定。並於八十七年三
    月二十七日入獄執行（刑期起算日為同年三月三日），嗣於
    八十八年十月二十一日假釋出獄，應於九十年四月十九日假
    釋期滿。然壬○○復於假釋期間之八十九年十二月十四日再
    次因搶奪案件，經臺灣臺南地方法院於九十年四月二日以九
    十年度訴字第二七四號判決判處有期徒刑二年八月確定。嗣
    經最高法院於九十二年九月二十五日以九十二年度臺非字第
    三四五號判決撤銷原判決改判處有期徒刑二年四月確定。壬○○前揭假釋經撤銷後，所餘殘刑與前開有期徒刑二年四月
    刑責合併執行後，復於九十三年五月十八日假釋出監，並於
    九十三年九月十五日假釋期滿視為執行完畢。戊○○有竊盜
    及違反麻醉藥品管理條例等前科，復於八十五年間，因搶奪
    案件，經本院於八十六年一月三十日以八十五年度上訴字第
    一七四七號判決判處有期徒刑三年九月，並經最高法院以八
    十六年度臺上字第二三八二號判決駁回上訴確定。並於八十
    六年六月二日入獄執行，嗣於八十七年十一月二十一日假釋
    出獄，應於八十九年九月二十九日假釋期滿。詎戊○○復於
    假釋中之八十八年一月七日至同年月二十日期間，再次因搶
    奪案件，經臺灣高雄地方法院於八十八年七月七日以八十八
    年度訴字第三三九號判決判處有期徒刑二年，並於刑之執行
    完畢或赦免後，令入勞動場所，強制工作三年。復經臺灣高
    等法院高雄分院於八十八年九月十五日以八十八年度上訴字
    第一二００號判決及最高法院於八十八年十二月九日以八十
    八年度臺上字第七０六七號判決駁回上訴確定。戊○○前揭
    假釋經撤銷後，所餘殘刑與前開有期徒刑二年刑責合併執行
    後，於九十一年十月十三日縮短刑期執行完畢，並續行至臺
    灣泰源技能訓練所執行強制工作處分，嗣經臺灣高雄地方法
    院於九十三年九月七日以九十三年度聲字第二二七四號裁定
    免予繼續執行強制工作，並於九十三年十一月十一日出所。
    依前述壬○○與戊○○均有犯罪之習慣。
二、壬○○與戊○○猶不知悔改，共同基於意圖為自己不法所有
    之概括犯意聯絡，意欲搶奪他人財物以供彼等花用，且為避
    免警方追緝，乃於九十四年五月二十六日、同年七月二十六
    日、同年八月二日、同年八月三十日及同年九月五日，在臺
    南市區地名不詳之四處地點，及臺南市○區○○○路三段四
    五二巷八弄九號前，推由戊○○持其所有之鑰匙一支（未據
    扣案），連續竊取車牌號碼不詳之機車四輛，及乙○○所有
    之車號ＪＣ三－九三二號重型機車一輛，得手後，均據為彼
    等所有，供騎乘使用。壬○○與戊○○竊得機車後，即由壬○○駕駛所竊得之機車，載同戊○○，於附表所示時地，由
    壬○○騎車高速駛過如附表所示被害人身旁，戊○○則於接
    近如附表所示被害人之際，徒手搶奪如附表所示被害人隨身
    攜帶之皮包或手提包及其內所承裝之財物（詳如附表所示）
    ，得手後，旋由壬○○駕車高速逃逸。壬○○與戊○○搶奪
    後，旋於當日將所竊得供彼等搶奪所用之機車棄置於臺南市
    區不詳地點處，並將搶奪所得之財物朋分花用。嗣經如附表
    所示被害人報警後，經警循線於九十四年九月五日二十時五
    十分許，在臺南市○區○○路七六巷二三號前查獲，並當場
    扣得壬○○、戊○○所竊之前開乙○○所有之車號ＪＣ三－
    九三二號重型機車一輛、及附表編號七所示被害人己○○○
    遭搶奪之現金新臺幣（下同）七千七百元。復經警於同日在
    臺南市○區○○路勝利國小大門前水溝內處，扣得壬○○及
    戊○○搶奪如附表編號七所示被害人己○○○後，置於該處
    之手提包及皮包各一只、行動電話一臺、國民身分證、自用
    小客車駕駛執照各一張等物（前揭查獲之壬○○、戊○○竊
    盜乙○○之機車及搶奪己○○○所得之物，均經發還乙○○
    、己○○○）。
三、案經臺南市警察局第一分局報請臺灣臺南地方法院檢察署檢
    察官偵查起訴。
    理  由
一、訊據上訴人即被告壬○○、戊○○對於上揭事實，迭據被告
    壬○○及戊○○於警詢、偵查中、原審及本院審理時均供承
    不諱，並於本院審理時為認罪（詳警局卷第2、3、6至8頁，
    94 年度偵字第11308號卷第32頁至第42頁、72頁、73頁、84
    頁、85頁，原審卷第37、38頁、43頁，本院九十四年十二月
    二十六日準備程序筆錄，九十五年一月九日審判筆錄）。核
    與證人即被害人乙○○、己○○○、癸○○、丙○○、丁○○、甲○○、辛○○、庚○○等人。及證人陳雅玉於警訊中
    ，分別證述失竊及遭搶奪過程相符（詳警局卷第10頁至第17
    頁、94年度偵字第11308號卷第43頁至第56頁、第91頁至第
    99頁、第104頁至第105、第107頁至第108頁、第111頁至第
    113頁），並有證人乙○○、己○○○分別簽具之贓物認領
    保管單各一份及現場照片五幀、被告帶同警方到搶奪之現場
    之照片六幀、被害人癸○○、丙○○、丁○○、甲○○指認
    之照片9幀在卷可稽（詳警局卷第32頁至第36頁、94年度偵
    字第11308號卷第57頁至第63頁、第100頁至第103頁、第105
    頁、106頁、109頁、110頁）。另被告壬○○、戊○○竊取
    機車部分犯行，除為警查獲當天所竊之被害人乙○○所有之
    車號ＪＣ三－九三二號重型機車一輛部分犯行外，其餘所竊
    之四輛機車因被告壬○○、戊○○行搶後，即將之棄置，被
    告壬○○、戊○○復已遺忘所竊機車之車號、行竊及棄置之
    地點，以致無法確定彼等所竊機車之所有人、車號及實際行
    竊地點等細節，然被告壬○○與戊○○於搶奪當日，均先行
    在臺南市區竊取他人所有之機車，並藉以作為搶奪他人財物
    時，騎乘之工具等情，業據被告壬○○、戊○○於偵查及原
    審審理時供承在卷（詳94年度偵字第11308號卷73頁、原審
    卷第86頁），參以證人即為被告搶奪犯行之被害人癸○○、
    丙○○、丁○○、甲○○、辛○○、庚○○、己○○○等人
    及證人陳雅玉於警詢中，就遭被告壬○○、戊○○搶奪財物
    之過程，均證稱被告壬○○、戊○○係共同騎乘機車，並由
    乘坐於後座之被告戊○○出手搶奪財物等語（詳上揭警詢筆
    錄），足見被告壬○○、戊○○於偵查及原審審理時所述渠
    等先行竊盜機車，並進而用以騎乘搶奪他人財物等情之供述
    ，復有其他證據足以佐證，並與事實相符，應堪採信。故被
    告壬○○、戊○○之自白竊盜犯行亦可認定。綜上所述，被
    告壬○○、戊○○竊盜及搶奪犯行，事證已臻明確，渠等犯
    行洵堪認定，應依法論科。
二、核上訴人即被告壬○○、戊○○所為均係刑法第三百二十條
    第一項之竊盜罪及同法第三百二十五條第一項之搶奪罪。被
    告壬○○、戊○○，就前開竊盜及搶奪犯行，均具有犯意聯
    絡及行為分擔，俱為共同正犯。又被告壬○○、戊○○多次
    竊盜及搶奪之行為，均時間密接、觸犯犯罪構成要件相同之
    罪名，顯均係基於概括犯意為之，均應依連續犯規定，分別
    僅各論以一罪，並均加重其刑。被告壬○○、戊○○所犯竊
    盜及搶奪二罪間，具有方法結果之牽連關係，應依刑法第五
    十五條後段之規定，從一重之刑法第三百二十五條第一項之
    搶奪罪處斷。被告壬○○、戊○○分別有事實欄所載前揭犯
    罪前科等情，有臺灣高等法院被告全國前案紀錄表二份在卷
    可稽。被告壬○○、戊○○於有期徒刑執行完畢後，五年內
    均再犯本案法定刑有期徒刑以上之罪，均為累犯，應均依刑
    法第四十七條之規定，分別遞加重其刑。
三、原審以被告壬○○、戊○○罪證明確，因以適用刑法第二十
    八條、第五十六條、第三百二十條第一項、第三百二十五條
    第一項、第五十五條、第四十七條、第九十條第一項，罰金
    罰鍰提高標準條例第一條前段等規定，並審酌被告壬○○、
    戊○○犯罪動機、目的、手段、品行、智識程度、於夜間對
    獨行女子以飛車方式搶奪財物，造成被害人之恐懼不安、對
    社會治安影響甚大、被告戊○○前經強制工作，猶仍再犯、
    被告壬○○、戊○○於犯罪後，均始終坦承不諱，未曾反覆
    之態度等一切情狀，就被告壬○○部分量處有期徒刑三年六
    月，就被告戊○○部分量處有期徒刑四年，以資懲儆。並以
    被告壬○○、戊○○前均曾有二次搶奪前科，並均於前案搶
    奪案件假釋期間，復行再犯搶奪案件。且被告壬○○於假釋
    期滿視為執行完畢後，不足一年內；被告戊○○於免予繼續
    強制工作後一年內，即行共同再次連續竊盜、搶奪他人財物
    多次，足見被告壬○○、戊○○二人均確有犯罪之習慣，而
    宣告依刑法第九十條第一項之規定，於彼等刑之執行完畢或
    赦免後，均令入勞動場所強制工作三年，以矯治惡習。及說
    明被告壬○○、戊○○持以竊盜機車所用之鑰匙一支，未據
    扣案，為免日後執行困難，而不予宣告沒收。本院經核原判
    決認事用法俱無不合，量刑及宣告強制工作亦稱妥適，被告
    等上訴意旨以原判決量刑過重，空言指摘原判決不當，並無
    可取，為無理由，應予駁回。
據上論斷，應依刑事訴訟法第368條，判決如主文。
本案經檢察官林炎昇到庭執行職務。
中    華    民    國    95    年    1     月    16    日
                  刑事第五庭    審判長法  官  楊明章
                                      法  官  戴勝利
                                      法  官  顏基典
以上正本證明與原本無異。
如不服本判決，應於收受本判決後十日內向本院提出上訴書狀。
其未敘述上訴理由者並得於提起上訴後十日內向本院補提理由書
狀（均須按他造當事人之人數附繕本）「切勿逕送上級法院」。
                                      書記官  董挹棻
中    華    民    國    95    年    1     月    16    日
附錄法條：
中華民國刑法第325條
意圖為自己或第三人不法之所有，而搶奪他人之動產者，處6月
以上5年以下有期徒刑。
因而致人於死者，處無期徒刑或7年以上有期徒刑，致重傷者，
處3年以上10年以下有期徒刑。
第 1 項之未遂犯罰之。
附表：
┌──┬──────┬──────┬───┬───────────┬──────┐
│編號│  行為時間  │  行為地點  │被害人│竊  得  財  物        │行竊方式    │
├──┼──────┼──────┼───┼───────────┼──────┤
│    │九十四年五月│臺南市東區東│癸○○│手提包一只（內有現金一│壬○○與陳明│
│一  │二十六日十九│安路三十巷十│      │千元、行動電話一支、國│田先於同日竊│
│    │時三十分許。│弄七號前。  │      │民身分證、學生證、小客│盜車號不詳之│
│    │            │            │      │車駕照、郵局提款卡各一│機車，並由蔡│
│    │            │            │      │張。）                │志忠駕車，後│
│    │            │            │      │                      │載戊○○，行│
│    │            │            │      │                      │經被害人身旁│
│    │            │            │      │                      │時，由戊○○│
│    │            │            │      │                      │徒手搶奪。  │
│    │            │            │      │                      │            │
├──┼──────┼──────┼───┼───────────┼──────┤
│二  │九十四年七月│臺南市東區崇│丙○○│手提包一只（內有現金九│同上        │
│    │二十六日二十│德路與崇明十│      │千元、行動電話一支、國│            │
│    │一時五十六分│七街口處。  │      │民身分證、健保卡、小客│            │
│    │許。        │            │      │車駕照、汽車行照、機車│            │
│    │            │            │      │行照、臺新銀行現金卡、│            │
│    │            │            │      │中國商銀現金卡、第一銀│            │
│    │            │            │      │行信用卡、金融卡、臺灣│            │
│    │            │            │      │銀行信用卡金融卡、國泰│            │
│    │            │            │      │銀行現金卡、信用卡保險│            │
│    │            │            │      │卡遠東銀行信用卡、郵局│            │
│    │            │            │      │金融卡、新竹商銀金融卡│            │
│    │            │            │      │各一張。）            │            │
├──┼──────┼──────┼───┼───────────┼──────┤
│三  │九十四年八月│臺南市東區怡│丁○○│手提包一只（內有現金四│同上        │
│    │二日二十一時│東路一一六號│      │千八百元、行動電話一支│            │
│    │十分許。    │前。        │      │、健保卡一張、信用卡二│            │
│    │            │            │      │張、存摺三本。）      │            │
├──┼──────┼──────┼───┼───────────┼──────┤
│四  │九十四年八月│臺南市東區崇│甲○○│手提包一只（內有現金一│由壬○○駕駛│
│    │二日二十二時│明路六四八號│      │萬一千元、行動電話一支│如附表編號三│
│    │十六分許。  │前。        │      │、鑰匙一串。）        │所竊之機車，│
│    │            │            │      │                      │後載戊○○，│
│    │            │            │      │                      │行經被害人身│
│    │            │            │      │                      │旁時，由陳明│
│    │            │            │      │                      │田徒手搶奪。│
├──┼──────┼──────┼───┼───────────┼──────┤
│五  │九十四年八月│臺南市東區東│辛○○│皮夾與手提包各一只。（│同附表編號三│
│    │三十日二十時│安路八０號前│      │內有現金一千八百元、國│            │
│    │三十分許。  │。          │      │民身分證、健保卡、學生│            │
│    │            │            │      │證、郵局提款卡、台新銀│            │
│    │            │            │      │行信用卡各一張。）    │            │
├──┼──────┼──────┼───┼───────────┼──────┤
│六  │九十四年八月│臺南市東區崇│庚○○│手提包一只（內有現金八│由壬○○駕駛│
│    │三十日二十一│學路七六號前│      │萬元、行動電話一支、國│如附表編號五│
│    │時九分許。  │。          │      │民身分證、信用卡各一張│所竊之機車，│
│    │            │            │      │。）                  │後載戊○○，│
│    │            │            │      │                      │行經被害人身│
│    │            │            │      │                      │旁時，由陳明│
│    │            │            │      │                      │田徒手搶奪。│
├──┼──────┼──────┼───┼───────────┼──────┤
│七  │九十四年九月│臺南市東區長│陳許素│手提包一只（內有紅色皮│壬○○與陳明│
│    │五日二十時十│榮路二段七一│娟    │夾一只、現金七千七百元│田先於同日十│
│    │分許。      │巷口。      │      │、行動電話一支、國民身│九時許，在臺│
│    │            │            │      │分證、小客車駕駛執照各│南市東區中華│
│    │            │            │      │一張。）              │東路三段四五│
│    │            │            │      │                      │二巷八弄九號│
│    │            │            │      │                      │前，竊盜林宗│
│    │            │            │      │                      │賢所有，車號│
│    │            │            │      │                      │ＪＣ三─九三│
│    │            │            │      │                      │二號重型機車│
│    │            │            │      │                      │一輛，並由蔡│
│    │            │            │      │                      │志忠駕車，後│
│    │            │            │      │                      │載戊○○，行│
│    │            │            │      │                      │經被害人身旁│
│    │            │            │      │                      │時，由戊○○│
│    │            │            │      │                      │徒手搶奪。  │
└──┴──────┴──────┴───┴───────────┴──────┘


司法院資訊處製作；財團法人民間司法改革基金會備份。
